【裁判字號】    90,台非,272
【裁判日期】    900815
【裁判案由】    違反電子遊戲場業管理條例
【裁判全文】
最高法院刑事判決                                  九十年度台非字第二七二號
    上訴人  最高法院檢察署檢察總長
    被  告  甲○○
右上訴人因被告違反電子遊戲場業管理條例案件，對於台灣台中地方法院中華民國九
十年一月十一日第一審確定判決（八十九年度易字第三九七一號，起訴案號：台灣台
中地方法院檢察署八十九年度偵字第一三○○六號聲請簡易判決處刑，認為不宜，改
依通常程序審理），認為違法，提起非常上訴，本院判決如左：
    主  文
原判決關於違背法令之部分撤銷。
    理  由
非常上訴理由稱：「按判決不適用法則或適用不當者為違背法令，刑事訴訟法第三百
七十八條定有明文。本件原判決認定被告自八十九年七月一日起，在台中市○○街一
○○號其經營之隆來富超商公眾得出入之場所，擺設電動賭博機具五台（F1賽車、梭
哈、大瑪琍、滿天星、麻將各壹台），連續與不特定人賭博財物。參與賭博之人，先
以現金向被告兌換代幣，投入代幣押分賭玩，每次押中可得倍數不等之分數，未押中
則失分，最後再以所得分數依相同比例換回現金。迄同年月二十八日二十二時十分許
，適有施政任、邱俊傑利用上開電動賭博機具與被告對賭時，為警當場查獲等情。查
電子遊戲場業管理條例第三條規定本條例所稱電子遊戲場業，指設置電子遊戲機供不
特定人益智娛樂之營利事業。第四條第一項規定本條例所稱電子遊戲機，指利用電、
電子、電腦、機械或其他類似方式操縱，以產生或顯示聲光影像、圖案、動作之遊樂
機具，或利用上述方式操縱鋼珠或鋼片發射之遊樂機具，但未具影像、圖案，僅供兒
童騎乘者，不包括在內。因此，只要有設置電子遊戲機供不特定人益智娛樂者，不論
其規模如何，設置地點是否在電子遊戲場業之營業場所，均屬該條例規範之範疇，依
該條例第十五條之規定，應辦理營利事業登記證，始得營業。再觀該條例第四條第二
項、第七條、第二十一條、第二十三條、第三十五條及電子遊戲機分類標準第三條第
三款第三目規定，足見有賭博設計及裝置合乎該條例第四條第一項規定之電子遊戲機
，仍屬該條例之電子遊戲機。本件被告未依該條例第十五條辦理營利事業登記證，即
在其經營之隆來富超商公眾得出入之場所，擺設電動賭博機具五台（F1賽車、梭哈、
大瑪琍、滿天星、麻將各壹台），與不特定人賭博財物，除犯刑法第二百六十六條第
一項前段之賭博罪外，尚應依該條例第二十二條處罰，二罪間有方法結果之牽連關係
，應從一重以該條例第二十二條論罪科刑。乃原判決卻認被告所為無該條例第二十二
條之適用，而僅以刑法第二百六十六條第一項前段之賭博罪論科，自有判決不適用法
則及適用不當之違法，爰依刑事訴訟法第四百四十一條、第四百四十三條提起非常上
訴，以資糾正」等語。
本院按電子遊戲場業管理條例第一條明定：政府為維護社會安寧、善良風俗、公共安
全及國民身心健康，特製定本條例，以管理電子遊戲場業。而該條例第四條第二項規
定：「前項電子遊戲機不得有賭博或妨害風化之設計及裝置」，係為達成上開立法目
的所為之禁止規定，非謂電子遊戲機如有賭博或妨害風化之設計及裝置者，即無該條
例相關規定之適用。又該條例第十五條規定：「未依本條例規定辦理營利事業登記者
，不得經營電子遊戲場業」；第二十二條規定：「違反第十五條規定者，處行為人一
年以下有期徒刑、拘役或科或併科新台幣五十萬元以上二百五十萬元以下罰金」。本
件原確定判決認定被告甲○○，自民國八十九年七月一日起，在台中市○○街一○○
號其所經營之隆萊富超商公眾得出入之場所，擺設電動賭博機具五台（F1賽車、梭哈
、大瑪琍、滿天星、麻將各一台），連續與不特定人賭博財物等情。依其認定之事實
，被告甲○○並未依電子遊戲場業管理條例之規定辦理電子遊戲場業之營利事業登記
，所為除涉犯刑法第二百六十六條第一項前段之賭博罪外，揆諸首開說明，另犯電子
遊戲場業管理條例第二十二條之罪，二罪有方法結果之牽連關係，應從一重之電子遊
戲場業管理條例第二十二條處斷，方屬適法。乃原判決竟認被告所為不構成電子遊戲
場業管理條例第二十二條之罪，其所為僅成立刑法第二百六十六條第一項前段之罪，
自有判決不適用法則之違背法令。案經確定，非常上訴意旨執以指摘，洵有理由。惟
原判決尚非不利於被告，應由本院僅將原判決關於違背法令之部分撤銷，以資糾正。
據上論結，應依刑事訴訟法第四百四十七條第一項第一款前段，判決如主文。
中      華      民      國     九十     年      八      月     十五     日
                              最高法院刑事第十一庭
                                  審判長法官  林  增  福
                                        法官  邵  燕  玲
                                        法官  吳  昆  仁
                                        法官  陳  世  雄
                                        法官  惠  光  霞
      右正本證明與原本無異
                                              書  記  官
中      華      民      國     九十     年      八      月     二十     日


司法院資訊處製作；財團法人民間司法改革基金會備份。
